臺灣高等法院高雄分院刑事判決　　　　93年度交上訴字第66號
上　訴　人　臺灣高雄地方法院檢察署檢察官
上　訴　人
即　被　告　丁○○
選任辯護人　林樹根律師
　　　　　　邱麗妃律師
　　　　　　莊雯琇律師
上列上訴人等因被告業務過失致死等案件，不服臺灣高雄地方法
院93年度交訴字第51號中華民國93年11月18日第一審判決（起訴
案號：臺灣高雄地方法院檢察署92年度偵字第22160 號），提起
上訴，本院判決如下：
     主  文
上訴駁回。
     事  實
一、丁○○以養馬為業，駕駛車輛載運馬匹為其附隨業務；又其
    駕駛執照業已吊扣，不得駕車，竟於駕照吊扣期間之民國92
    年11月1 日凌晨零時15分許，駕駛車牌號碼3U－378 號自用
    大貨車（登記為太穩家具實業有限公司所有）載運馬匹，沿
    台十七號省道（即高雄縣永安鄉○○路）由南向北方向行駛
    ，行經台十七號省道北上201.8 公里處（即保安路、永安路
    口），明知不得於交岔路口內停車，惟其為求卸下所載馬匹
    之方便，竟疏於注意，而將上開自用大貨車停放於台十七號
    省道北上210.8 公里，保安路與永安路交會之Ｔ字型路口內
    ，適有無駕駛執照之謝金雄騎乘車牌號碼NL3 －100 號之重
    型機車，沿上開省道同向行駛至上開停車地點，亦疏未注意
    車前狀況，致發現上開自用大貨車時，閃避不及，機車右前
    側不慎擦撞丁○○停放之自用大貨車左後方角落，撞擊後謝
    金雄因此彈出倒地，而機車則往左前方滑行20餘公尺，謝金
    雄因而受有前額及右顳部破裂、右前臂裂傷及右大腿變形等
    傷害。當時位於永安路上之高雄縣政府消防局永安分隊人員
    聽到巨響後，自行派遣救護車趕到現場，丁○○見救護車抵
    達，因急需運送馬匹參加廟會，即先行駕駛上開自用大貨車
    載運3 匹馬離開，其他馬匹及牽馬工人則留在現場，而謝金
    雄經救護車送醫急救後，仍於同日凌晨零時30分許，傷重不
    治死亡。嗣經警方循線於同日凌晨2 時40分在高雄縣彌陀鄉
    ○○○路上尋得丁○○所駕駛之車輛，並在其車輛之車箱上
    採集到謝金雄所有之「安全帽白飾條紅碎片」、「眼鏡右耳
    支架」、「機車後視鏡碎片」等物，因而查獲。
二、案經高雄縣政府警察局岡山分局報請相驗後由臺灣高雄地方
    法院檢察署檢察官偵查起訴。
    理  由
壹、有罪部分（業務過失致死部分）：
一、被告之辯解：
    訊據上訴人即被告（下稱被告）丁○○對被害人謝金雄於前
    揭時地，騎乘上開重機車倒地後不治死亡之事實固供承不諱
    ，惟矢口否認有何過失犯行，辯稱：被害人並非撞擊伊所駕
    駛之自用大貨車而倒地死亡云云。
二、本院認定被害人係因其駕駛之機車右前側與被告駕駛之自用
    大貨車左後緣相撞及致傷重死亡所憑之證據：
  (一)被害人受傷部位之認定：被害人於事故發生倒地後，受有前
    額及右顳部（約太陽穴位置）破裂、右大腿有一大裂傷且變
    形之傷口、右前臂裂傷等傷害，經送國軍岡山醫院，被害人
    仍因前額及右顳部之顱骨破裂，腦漿溢出，於到院前之同日
    凌晨零時30分許死亡一節，業據證人即相驗屍體之法醫師黃
    猛雄於原審審理中證述：「死者是右側顱骨破裂，有看到腦
    漿，頭部有裂傷，右手前臂有受傷」等傷（見原審卷第204
    頁）等語，證人曾振鴻亦證稱：「我看到被害人右邊太陽穴
    流很多血」等語（見原審卷第203 頁）相符，並有國軍岡山
    醫院救護紀錄表1 紙、國軍岡山醫院急診病歷2 紙、急診護
    理評估紀錄單2 紙、臺灣高雄地方法院檢察署驗斷書及相驗
    屍體證明書各1 紙在卷可稽（見相驗卷第30頁以下）。又該
    署法醫室屍體驗斷圖上雖記載被害人係左手臂受傷，然此係
    誤載，應為右手前臂受傷一節，業據證人黃猛雄於原審審理
    時證述綦詳（見原審卷第204 、205 頁）。
  (二)被害人騎乘之機車毀損之情形：被害人駕駛之機車於事故發
    生後係向左傾倒而滑行，且機車左側之刮痕尚屬輕微，此有
    現場照片附於警卷可考，可證左側之刮痕係機車倒地後所受
    之損害。又前揭機車除左側有刮痕外，其前端檔風板右側及
    前車頭大燈均嚴重受損，右後照鏡甚且斷裂掉落，此有道路
    交通事故現場蒐證相片編號6 、7 、8 、10、15、16附於警
    卷可稽，此種損害非輕，顯係機車去撞擊外物或遭外力撞擊
    所致，可證上開機車係因右側受力始發生事故。
  (三)被害人受傷部位、機車受力毀損部位，與被告駕駛之自用大
    貨車相對應之位置：原審依驗斷書所載被害人之身高為164
    公分，而以相同身高之人即臺灣高雄地方法院法警林銀雀，
    乘坐與被害人發生事故時所騎乘機車同一款式之機車（即光
    陽101 ＣＣ之重型機車，此有相驗卷內車籍作業查詢系統表
    1 紙可參（相驗卷第16頁，因原事故機車毀損嚴重），再由
    被告將車牌號碼3U－378 號之自用大貨車駛至臺灣高雄地方
    法院，並把原貨車小斜板及卸馬時供馬行走之大斜板均放下
    ，還原成與案發當晚卸馬匹時相同之狀態，以進行比對勘驗
    ，結果為：
    (1)乘坐機車之林銀雀頭部右側太陽穴之高度位置，與該自用
      大貨車左後方，用以固定貨車小斜板立起時之突出金屬
      狀物相當，此有原審勘驗照片（見原審卷第177 頁以下）
      編號5 、6 、7 、8 、9 、14、15、16、18、19等10幀附
      卷可稽。
    (2)乘坐機車之林銀雀大腿右側部位之高度，與該貨車小斜板
      左後端直角有金屬包附物部分之高度相當，此有原審勘驗
      照片編號17、20、21、22等4 幀在卷可按。
    (3)該貨車小斜板之寬度較供馬通行所用之大斜板為長，故大
      、小斜板同時放下時，小斜板突出在外，此有原審勘驗照
      片編號21、22、39、40等4 幀照片在卷可參。
    (4)勘驗用機車直立時右後照鏡高度，高於車箱之底部，故右
      後照鏡無法自該自用大貨車車箱下方穿過，又機車前端之
      檔風板右側位置，與該自用大貨車左後緣車箱下端之金屬
      框架相當，此有原審勘驗照片編號2 、3 、4 、7 、10、
      11 、12 、13、17等9 幀照片附卷可稽。
  (四)綜上，足見被害人主要受傷位置，即前額、右顳部、右大腿
    之傷口，與被害人所騎乘機車之受損部位，即檔風板右前側
    、右後照鏡，其高度、相關位置確與該自用大貨車左後方之
    上開金屬狀物、金屬包附物、金屬框架之高度、位置相當
    。
  (五)本案於事故發生後，採證員警自被告之自用大貨車車箱內採
    得重機車照後鏡玻璃碎片、大燈內件膠質墊片、被害人眼鏡
    架等物，並於被告自用大貨車之支撐桿（見原審卷第174 頁
    反面曹松雄之說明，即原審卷第189 頁編號25照片，採證人
    員曹松雄所指之處）上採到被害人所駕之機車碎片，復於被
    告自用大貨車之底部安全桿處，採到被害人安全帽之反光貼
    紙，此有採樣照片附卷可資參考（見原審卷第46頁至53頁）
    ，並經證人即到場採證之警員曹松雄於原審證稱：「．．．
    我是從車外開始採證，我面對車頭在車子的右後方的鐵桿發
    現粘有一塊反光片（就是採證照片編號12的照片），經比對
    結果是死者安全帽的邊緣（如採證照片編號11號所示），再
    採證車框後發現有很多片機車大燈的碎片」（見原審卷第13
    3 頁），證人即簡瑞君亦證稱：「（問：你所採證機車後照
    鏡之碎片，有無集中在何處？）是散落在箱框裡面，沒有特
    別集中在何位置」等語（見原審卷第213 、214 頁）；若被
    害人之機車未與被告之自用大貨車相擦撞，為何被告所有之
    上開物品會掉落於被告之自用大貨車車箱、支撐桿上？並於
    被告自用大貨車之左側鐵桿上發現被害人安全帽上之反光片
    ？從而本件係被害人之機車自後撞及停放於交叉路口之被告
    所駕自用大貨車左後方角落，堪予認定。
三、被告辯解不足採信之理由：
  (一)被告對於上開自用大貨車停放位置即為現埸路面上劃有4條
    白色線條處並不否認，並於原審審判長詢問：提示照片編號
    22號是不是就是你劃的？為何要在路面上劃線？等問題時，
    供稱：是用白色石頭劃的、我只是好心，我劃線是怕將來牽
    扯到我．．．而我趕著去廟會等語（見原審卷第142 頁），
    核與證人即繪製道路交通事故現場圖之警員黃介龍證述：「
    （你到現場時，地面是否劃有車輛停放的痕跡？）是」等語
    （見原審卷第119 頁）相符。被告駕駛之車號3U－378 號自
    用大貨車，停放位置既為路面上劃線處，而該位置確係位於
    超過道路停止線之保安路與永安路路口內，且係顯有妨礙他
    車行駛的交岔路口，所以不能停車等情，業經證人黃介龍於
    原審證述無訛（見原審卷第122 、123 、126 頁），並有道
    路交通事故調查報告表(一)(二)、道路交通事故現場圖在卷可稽
    ，該車停放位置係不得停車之Ｔ字型交岔路口堪以認定，是
    被告於原審辯稱並未違規停車於交岔路口云云，顯係卸責之
    詞，不足採信。
  (二)被告雖抗辯：於貨車採證時，其不在現場，對被害人之眼鏡
    右耳支架、安全帽反光片、機車上之後視鏡碎片等物究竟從
    何處起出，其不知情等語，然查被告駕駛之自用大貨車駛離
    現場後，經警沿路至彌陀鄉尋獲該自用大貨車，並駛回事故
    現場，經被告同意後由鑑識人員在場進行採證，並製作採證
    報告等情，業據證人曹松雄於原審審理時證述在卷（見原審
    卷第133 頁），並有現場勘查報告表（見原審卷第44頁）附
    卷可稽，此職務報告既為警察局鑑定事故職務上所製作之公
    文書，又無顯有不可信之情況，依刑事訴訟法第159 條之4
    第1 款之規定，應有證據能力，且鑑識人員與被告並不相識
    ，自無虛偽構陷之必要，被告之抗辯，自不足採。
  (三)被告復辯稱：依被害人之傷勢狀況及騎乘機車受損嚴重之情
    形，其撞擊力道很大，不可能在該自用大貨車上找不到撞擊
    點、血跡，且其車上之馬匹未受到驚嚇云云。然查該自用大
    貨車左後方有許多金屬物質，且經比對該金屬物質高度與被
    害人右前額、右大腿及被害人騎乘機車車體擋風板等高度相
    當，此已說明如前，而該等金屬物質之表面光滑，本不易附
    著漆痕、血跡或撞擊痕，又金屬物質倘非遭遇質地甚為堅硬
    物質撞擊，本不易形成凹陷痕跡，而被害人騎乘之上開機車
    檔風板、前車頭大燈、後照鏡等物及被害人之頭顱，均非質
    地堅硬之物質，與該等金屬物質碰撞後，自不會產生凹陷情
    形，故雖未能在該自用大貨車車身找到明顯之撞擊點、血跡
    等物證，而該金屬物質表面亦完整無凹陷，仍難據此即為被
    告有利之認定。又被害人受創之部位、機車受損之處均非堅
    硬之物，與上開自大貨車上該等堅硬之金屬物質碰撞時，縱
    係局部之觸擊，仍會造成被害人之人車很大之損害，從而亦
    難以被害人之人車之損傷很嚴重，即認當時之撞擊力很大，
    再據以推論被告車上之馬匹會因此受驚嚇，是被告以此辯稱
    被害人之機車未撞到被告之自用大貨車云云，亦不足採信。
  (四)被告雖另抗辯：被害人騎乘之上開機車倒地是在該自用大貨
    車之前方（即煞車痕起始點）開始倒地的，且被害人倒臥處
    距離該自用大貨車左後方兩公尺遠，故被害人並非撞擊該自
    用大貨車等語，然此均與被害人行進車速及撞擊力道有關，
    若行進車速甚快，而撞擊後反作用力強大及造成角度偏斜，
    被害人及其機車即有飛彈至較遠處始落地之可能，尚難認與
    常情相違，被告此部分抗辯，亦不足採。
四、其他對被告有利之證據不採之理由：
  (一)證人黃介龍於原審審理時雖表示：「現場有一個阿伯他是說
    有一台車子撞到之後往北跑掉了，但他沒有描述那台車子的
    特徵，只說那台車子開得很快」等語（見原審卷第126 頁）
    ，惟案發當時為凌晨零時15分許之深夜，且在省道上，往來
    車輛並不多，而證人即當時在現場附近卸馬之工人林柏樟、
    林德隆及在現場附近開設檳榔攤之老闆鄭文輝均未提及有其
    他車輛與該重型機車前後或左右併行之情形（見原審93年10
    月21日審判筆錄），路面亦無其餘障礙物，有道路交通事故
    調查報告表(一)在卷可稽，況依現場狀況，保安路外側車道已
    停放該自用大貨車，而被害人之重型機車係沿外側車道行進
    ，其右側不可能還有行駛其餘車輛，且能在撞擊後左方及前
    方有障礙物之情形下，繼續往前行進，是證人黃介龍上開聽
    聞他人之證詞，顯與事實不符，自無足採。
  (二)證人乙○○、甲○○、丙○○於本院審理時均證稱：當時先
    聽到機車的喇叭聲，渠等就回頭看，看到機車騎過去，有輛
    轎車跟在機車後面，後來就聽到碰一聲，機車騎士已經倒下
    等語，然查當時若有其他車輛經過並撞及被害人之機車，則
    在現場之被告及證人林柏樟、林德隆等人於聽到煞車聲後，
    轉頭看被害人及機車時，即應同時見到該行經之車輛，惟渠
    等於原審審理時均未提及有看到另一輛行經之車輛，則證人
    乙○○、甲○○、丙○○於本院之證詞是否可信已非無疑？
    再參以警員簡瑞君到場處理時，曾詢問當時尚留在現場之與
    被告同行之牽馬工人，是否有看到車禍如何發生，惟該些工
    人均稱不知道，此業據證人簡瑞君於原審審理時證述綦詳（
    見原審卷第211 頁），被告臨走時為了避免車禍一事牽扯到
    伊，猶在地上劃線以釐清責任，則與其同行之牽馬工人若果
    真有看到一輛轎車跟在被害人機車之後行駛，為何不於現場
    告訴警員簡瑞君，使警員可以迅速查證？而避免使被告無端
    被牽扯，然被告卻遲至二審法院審理時，始舉出上開證人乙○○、甲○○、丙○○為證，且其等之證詞又與被告於原審
    審理時所舉之證人林柏璋、林德隆之證述不符，自難信為真
    實。
  (三)證人乙○○復證稱：其有親眼目擊係另一輛轎車之右前側撞
    及被害人機車之後輪的左邊致發生本件車禍云云（見本院卷
    第27頁）。惟查被害人機車之左後側根本無任何撞擊痕跡，
    此有現場蒐證相片附於警卷可稽，足證證人乙○○所言不實
    ；再者被告係分二次載運馬匹至肇事地點，而證人乙○○係
    第一批到現場之人員，此業據證人乙○○於本院審理時證述
    在卷，而依證人林德隆於原審之證述：「除了三個人在車廂
    上，其他人將馬牽到圍牆邊以後就要在圍牆邊顧馬，除非有
    綁馬，但當時沒有地方可以綁馬，所以牽馬的人都在圍牆邊
    顧馬」等語（見原審卷第115 頁），證人乙○○既係第一批
    到場之人員，而現場又沒有地方綁馬，依證人林德隆之證詞
    ，可知證人乙○○應在圍牆邊顧馬，是證人乙○○稱伊當時
    站在自用大貨車後面一節顯非事實。被告雖於本院審理時辯
    稱：證人林德隆因重聽，沒有聽清楚問題就答覆，故其證詞
    不足採信云云，惟查證人林德隆對於為何沒辦法綁馬，當時
    之客觀情形均說明的很清楚，若其有誤聽，不可能把上開證
    述內容之來龍去脈交代的明明白白，是被告就此部分之辯解
    不足採信。
五、被告過失情節之認定：
  (一)按交岔路口內不得臨時停車；次按禁止臨時停車處所不得停
    車；道路交通安全規則第111 條第1 項第2 款、第112 條第
    1 項第1 款分別有明文規定。被告為曾經考領駕照之人，明
    知不得停車於交岔路口，於上揭時地有停車之需要，本應注
    意上揭規定，且依當時情形，又無其他不能合乎規定停車之
    情事，竟仍違規停車於保安路與永安路之交岔路口內，而提
    高車輛行經該路口時之危險，並致肇車禍使被害人因之受創
    死亡，其有過失，甚為明顯。而被害人無照騎乘上開機車行
    經該處時，因閃避不及，所騎乘之上開機車右前方擦撞被告
    駕駛車號3U －378號自用大貨車左後方，人車倒地滑行，被
    害人因而傷重不治死亡，已如前述，被害人因本件車禍死亡
    ，與被告違規停車之過失行為間，有相當因果關係，被告過
    失致人於死之犯行，堪以認定。至被害人對於本件車禍之發
    生，雖有無照駕駛（見警卷第10頁，道路交通事故調查報告
    表(二)），未注意車前狀況等過失，就本件車禍之發生亦有過
    失，然被害人前開過失行為仍無解於被告刑事責任之成立。
  (二)公訴人雖認被告駕駛該自用大貨車臨時停車時，未依道路交
    通安全規則第111 條第2 項前段之規定，依車輛順行方向緊
    靠道路右側，而有過失云云，然按同條項後段但書之規定：
    大型車右側前後輪胎外側距離緣石或路面邊緣不得逾1 公尺
    。查本件被告停放該自用大貨車，即4 條白色線條處，右側
    前後輪胎外側距離路面邊緣之距離並無法確定，業據證人黃
    介龍證述：「（問：號誌箱跟右側壓痕的橫向距離有多長？
    ）．．．橫向沒有辦法確認」、「．．．右邊兩個壓痕是否
    在車道內，我不確定」、（提示道路交通事故現場圖最右側
    虛線、虛線左邊的實線，問：是什麼意思）「是距離號誌箱
    的線」、「是路面的白色邊線，我沒有畫出柏油路面的邊緣
    線」等語在卷（見原審卷第122 、125 、126 頁），故尚難
    認被告有公訴人所指違反前開規定，未緊靠道路右側停車之
    違規過失行為。又按臨時停車：指車輛因上、下人、客，裝
    卸物品，其引擎未熄火，停止時間未滿3 分鐘，保持立即行
    駛之狀態；而停車：指車輛停於道路兩側或停車場所，而不
    立即行駛者，道路交通管理處罰條例第3 條第9 款、第10款
    分別定有明文。本件被告將該自用大貨車停放路邊，引擎熄
    火以便卸馬，超過3 分鐘，應屬停車而非公訴人所載之臨時
    停車，附此敘明。
六、被告所犯法條及加重事由
  (一)按刑法上所謂業務，係指個人基於其社會地位繼續反覆所執
    行之事務，包括主要業務及其附隨之準備工作與輔助事務在
    內，最高法院71年台上字第1550號及89年台上字第8075號分
    別著有判例可資參照。本件被告在家幫其父親養馬，需載運
    馬匹時，即由被告負責載運，業據被告供承在卷，被告顯係
    以駕駛車輛為其附隨之業務，自為刑法上所謂從事業務之人
    。被告既為從事業務之人，其駕車致人於死，核其所為，係
    犯刑法第276 條第2 項之業務過失致人於死罪。公訴意旨漏
    未斟酌此點，而認被告係犯同條第1 項之過失致人於死罪，
    尚有未洽，惟經原審蒞庭檢察官當庭變更起訴法條，且其基
    本事實同一，本院自應予審理，且毋庸再變更起訴法條，附
    此敘明。
  (二)按汽車駕駛人，無駕駛執照駕車，因而致人受傷或死亡，依
    法應負刑事責任者，加重其刑至二分之一，道路交通管理處
    罰條例第86條第1 項定有明文。又執照受吊扣處分者，駕駛
    人應迅速將駕駛執照繳回當地公路監理機關，道路交通安全
    規則第76條第1 項第1 款亦有明文，是駕照吊扣者亦視同無
    駕駛執照。本件被告於案發時，駕照業經吊扣一節，業據被
    告於警訊自承無訛，且有道路交通事故調查報告表(二)（警卷
    第10頁），交通部公路總局嘉義區監理所麻豆監理站93年4
    月21日嘉監麻字第0930004734號函（原審卷第38頁）在卷足
    稽，是被告為無駕駛執照駕車而致人死亡一節堪以認定，爰
    依前揭規定，加重其刑。
貳、無罪部分（駕車肇事逃逸部分）：
一、公訴意旨另以：被告丁○○明知駕駛車號3U－378 號自用大
    貨車，於前開時地肇事致人死傷，應立即報請警方前往現場
    處理，並即時照料救護被害人謝金雄送醫，詎被告竟基於肇
    事逃逸之犯意，駕車離開肇事現場等語，因認其涉有刑法第
    185 條之4 之駕車肇事逃逸罪嫌等語。
二、本件公訴意旨認被告涉犯肇事逃逸罪嫌，無非以被告於肇事
    後並未隨同被害人前往醫院照護或留於現場等待向警方說明
    案情，亦未留下可資連絡之電話或書面資料在現場，僅留一
    無法識別或追訴之刮痕記號以圖其良心之安慰，為其論罪依
    據。訊之被告則堅決否認上開犯行，辯稱：伊係等到救護車
    到來將被害人載走之後，伊才離開等語。
三、按犯罪事實應依證據認定之，無證據不得認定犯罪事實；不
    能證明被告犯罪者，應諭知無罪之判決；刑事訴訟法第154
    條第2 項、第301 條分別定有明文。次按被告犯罪事實所憑
    之證據，雖不以直接證據為限，間接證據亦包括在內，然無
    論直接證據或間接證據，其為訴訟上之證明，須於通常一般
    之人均不致有所懷疑，而得確信其為真實之程度者，始得據
    為有罪之認定，倘其證明尚未達到此一程度，而有合理之懷
    疑存在而無從使事實審法院得有罪之確信時，即應由法院為
    諭知被告無罪之判決，最高法院76年台上字第4986號判例可
    資參照。再按我國刑法第185 條之4 之立法理由乃係為促使
    駕駛人於肇事後，能對被害人即時救護，特增本條關於肇事
    致人死傷而逃逸之處罰規定，是倘駕駛人主觀上對於有肇事
    之事實均不知悉，更遑論有逃逸之認識，自不得僅以客觀上
    有駛離現場之行為，即論以肇事逃逸之刑責。
四、經查：本件被害人所騎乘機車右前方與被告駕駛之自用大貨
    車撞擊時並無人目擊，證人林柏樟、林德隆、甲○○、丙○○及保安路旁檳榔攤老闆鄭文輝，亦僅於被害人及其騎乘之
    上開機車倒地後才看到，已如前述，又嗣後警方係根據留在
    現場照顧馬匹工人之指明，而於彌陀廟會尋獲被告及其駕駛
    之自用大貨車，業據證人簡瑞君於原審審理中證稱：「現場
    有很多人，就是車主那邊準備要參加廟會的人．．．我就問
    在場準備要參加廟會的人說，剛剛有無一輛貨車在這邊，他
    們說有，車子去彌陀廟會，我們就往彌陀方向去找」、「．
    ．．他們（指顧馬工人）有提到是載馬的車子．．．」等語
    在卷，並有高雄縣政府警察局岡山分局鑑識組現場勘查報告
    表在卷可稽，足見被告確係因需載運馬匹前往彌陀鄉趕赴廟
    會而先行離開，且現場照顧馬匹工人，均係被告所僱用，而
    留在現場之人，自無公訴人所述故意未留在現場等待向警方
    說明案情，亦未留有可資連絡之方式之情形；佐以警方尋獲
    被告所駕該自用大貨車後，所採集機車大燈的碎片，是散落
    在車箱內，並無特別集中之情形，已如前述，此與一般人於
    知悉肇事後，會清理碎片以圖湮滅證據之常情不符，故被告
    抗辯不知係伊所肇事等語，尚非全然不可採信；再者，本件
    被告係於救護車到場並將被害人載離現場後，始行離開現場
    ，業據被告供承在卷，核與證人林柏樟、林德隆、曾振鴻證
    述相符，應認被告離去時，已無繼續留在現場施行即時救護
    之必要，至於被告未隨同被害人前往醫院照護，並非上開法
    條所欲規範之行為，自無以此課予刑責之必要。依上所述，
    公訴人所舉之證據不足以證明被告主觀上知悉肇事而有逃逸
    犯行，此外，本院復查無其他證據足資證明被告確有公訴人
    所指此部分之犯行，揆諸前揭說明，既無積極證據足認被告
    有肇事逃逸犯行，依法應諭知無罪之判決。
參、本院駁回上訴所憑之理由：
    原審就被告肇事逃逸部分，認被告犯罪不能證明，因而為無
    罪之諭知；就被告業務過失致人於死罪部分，認罪證明確，
    而依刑法276 條第2 項、道路交通管理處罰條例第86條第1
    項、罰金罰鍰提高標準條例第1 條前段規定，並審酌被告違
    規停車而肇事致人死亡，且迄未與被害人家屬和解，彌補所
    造成之損害，本應受非難，惟被害人車速太快，此觀被害人
    之傷勢外觀、上開機車損害情形及現場煞車痕等足徵，且疏
    於注意車前狀況，亦有過失等一切情狀，量處有期徒刑8 月
    ，其認事用法量刑，核無不當；被告上訴意旨就業務過失致
    人於死部分否認犯罪，檢察官上訴意旨亦執陳詞，指摘原判
    決業務過失致人於死罪部分量刑過輕，肇事逃逸罪部分應為
    有罪判決，均為無理由，應予駁回。
據上論斷，應依刑事訴訟法第 368 條，判決如主文。
本案經檢察官郭振昌到庭執行職務。
中　　華　　民　　國　　94　　年　　4 　　月　　13　　日
                  刑事第八庭    審判長法  官  惠光霞
                                      法  官  洪慶鐘
                                      法  官  李淑惠
以上正本證明與原本無異。
如不服本判決應於收受本判決後10日內向本院提出上訴書狀，其
未敘述上訴理由者，並得於提起上訴後10日內向本院補提理由書
狀（均須按他造當事人之人數附繕本）「切勿逕送上級法院」。
中　　華　　民　　國　　94　　年　　4 　　月　　13　　日
　　　　　　　　　　　　　　　　　　　書記官  邱麗莉
